臺灣臺東地方法院刑事判決　　　　　　　 100年度訴字第29號
公　訴　人　臺灣臺東地方法院檢察署檢察官
被　　　告　陳聰明
上列被告因違反森林法案件，經檢察官提起公訴（100年度偵字
第141號），被告於本院準備程序中就被訴事實為有罪陳述，經
本院合議庭裁定由受命法官獨任進行簡式審判程序，並判決如下
：
   主  文
陳聰明犯森林法第五十二條第一項第六款之竊取森林主產物罪，
處有期徒刑陸月，如易科罰金，以新臺幣壹仟元折算壹日；併科
罰金新臺幣肆萬柒仟肆佰元，罰金如易服勞役，以新臺幣壹仟元
折算壹日。
    事  實
一、陳聰明明知未經主管機關許可，不得任意採取國有林之森林
    主產物，竟意圖為自己不法所有，基於竊盜之犯意，於民國
    100年1月7日21時許，駕駛為李樹所有車牌號碼5D-5077號
    自用小貨車進入臺東縣海端鄉○○村○○○道10.5公里處（
    經衛星定位座標為X：253948，Y：0000000），以鍊鋸將牛
    樟木切成17塊殘材（計重261公斤）後，返家休息，另於同
    月8日下午6時許，再次進入同一處所，徒手將切成殘材之牛
    樟木搬上上開自用小貨車，並於同月9日凌晨0時許戴離現場
    。嗣於同月9日1時20分許，在臺東縣池上鄉福文村陸安社區
    臺電變電所前為警查獲，而悉上情。
二、案經臺東縣警察局關山分局報告臺灣臺東地方法院檢察署檢
    察官偵查起訴，並經本院改依簡式審判程序審理。
    理  由
一、本件被告陳聰明所犯係死刑、無期徒刑或最輕本刑為3年以
    上有期徒刑或高等法院管轄第一審案件以外之罪，其於準備
    程序進行中，先就被訴事實為有罪之陳述，經本院告知簡式
    審判程序之旨，並聽取檢察官及被告之意見後，經合議庭裁
    定由受命法官獨任進行簡式審判程序，是依刑事訴訟法第27
    3條之2規定，本件之證據調查，不受同法第159條第1項、第
    161條之2、第161條之3、第163條之1及第164條至第170條規
    定之限制，合先敘明。
二、上揭犯罪事實，業據被告於警詢、偵查中、本院準備程序及
    審理時迭承不諱，核與證人邱志誠於警詢時之陳述相符，復
    有臺東縣警察局關山分局搜索扣押筆錄、關山分局扣押物品
    收據、臺東縣警察局關山分局初來派出所扣押物品目錄表、
    贓物認領保管單、臺東縣政府海端鄉公所會同臺東縣警察局
    查獲違反森林法案件會勘紀錄、100年1月9日查獲陳聰明盜
    伐乙案現場位置圖、森林主產物被害價格查定書各1份及刑
    案現場照片8張在卷可稽，足認被告自白與事實相符，可以
    採信。綜上，本案事證明確，被告犯行堪予認定，應依法論
    科。
三、依森林法第3條第1項之規定，森林係指林地及其群生竹、木
    之總稱。而所謂森林主產物，依國有林林產物處分規則第3
    條第1款之規定，係指生立、枯損、倒伏之竹木及餘留之根
    株、殘材而言。是森林主產物，並不以附著於其生長之土地
    ，仍為森林構成部分者為限，尚包括已與其所生長之土地分
    離，而留在林地之倒伏竹、木、餘留殘材等（最高法院93年
    度台上字第860號判例及92年第17次刑事庭會議決議可資參
    照)。查被告前往臺東縣海端鄉○○村○○○道10.5公里處
    ，以鏈鋸將牛樟木切割成殘材17塊，而該地有群生樹木，為
    森林之一部，此有刑案現場照片在卷可按，是被告所鋸取牛
    樟木之處係屬森林甚明，而前開牛樟木殘材17塊，揆諸上揭
    之說明，應係森林法所稱之森林主產物無訛。核被告所為，
    係犯森林法第52條第1項第6款為搬運贓物使用車輛竊取森林
    主產物罪。
四、又犯森林法第52條之加重竊取森林主產物罪，應併科之罰金
    以贓額2倍以上5倍以下為其額度；所謂「贓額」係指其竊取
    之森林主產物之價額（最高法院86年度台上字第6566號判決
    意旨參照），且贓額之計算，係以山價為準，並不以交易價
    格之市價為準（最高法院81年度台上字第1758號判決意旨參
    照）。此外，森林法於87年5月27日修正時，相關罰金之條
    文均已修正為以新臺幣為罰金之單位，雖同法第52條並未予
    以明示，仍規定「併科贓額2倍以上5倍以下罰金」，惟同法
    之罰金條文既已全部修正為以新臺幣為貨幣單位，解釋上該
    條文之貨幣單位應與其他條文相同。查本件被告所竊取之牛
    樟木經臺東縣海端鄉公所查定之總山價（總售價扣除總生產
    費）為新臺幣(下同)23,700元，有卷附之森林主產物被害價
    格查定書1份可按，則本院依法自應於23,700元之2倍至5倍
    間併科罰金。
五、爰審酌被告所竊牛樟木之數量、重量、材積非鉅，且價值亦
    非重大，並念其於本院準備程序及審理中皆坦承犯行，顯具
    悔意，暨考量其工作情況、家庭狀況及初中畢業之智識程度
    等一切情狀，量處法定最低刑度即有期徒刑6月，併科贓額
    23,700元之2倍即47,400元之罰金，並分別諭知易科罰金及
    易服勞役之折算標準，以資警惕。又未扣案之鏈鋸1臺及車
    牌號碼5D-5077號自用小貨車，雖係供本件犯罪所用之物，
    惟尚無證據足認為犯罪行為人所有，爰不為沒收之宣告，併
    此敘明。
據上論斷，應依刑事訴訟法第273條之1第1項、第299條第1項前
段，森林法第52條第1項第6款，刑法第11條前段、第41條第1項
前段、第42條第3項，判決如主文。
本案經檢察官劉仲慧到庭執行職務。
中    華    民    國    100  年     2    月    23    日
                  刑事第一庭  法  官  楊峻宇
以上正本證明與原本無異。
如不服本判決應於收受送達後10日內向本院提出上訴書狀，並應
敘述具體理由；其未敘述上訴理由者，應於上訴期間屆滿後20日
內向本院補提理由書（均須按他造當事人之人數附繕本）。「切
勿逕送上級法院」。告訴人或被害人對於本判決如有不服，請書
具不服之理由狀，請求檢察官上訴者，其上訴期間之計算係以檢
察官收受判決正本之日期為準。
                              書記官  黃健豪
中    華    民    國   100    年    2     月    23    日
附錄本案論罪科刑法條全文：
森林法第52條
（加重竊取森林主、副產物罪）
竊取森林主、副產物而有左列情形之一者，處 6 月以上 5 年以
下有期徒刑，併科贓額 2 倍以上 5 倍以下罰金：
一、於保安林犯之者。
二、依機關之委託或其他契約，有保護森林義務之人犯之者。
三、於行使林產採取權時犯之者。
四、結夥二人以上或僱使他人犯之者。
五、以贓物為原料，製造木炭、松節油、其他物品或培植菇類者
    。
六、為搬運贓物，使用牲口、船舶、車輛，或有搬運造材之設備
    者。
七、掘採、毀壞、燒燬或隱蔽根株，以圖罪跡之湮滅者。
八、以贓物燃料，使用於礦物之採取，精製石灰、磚瓦或其他物
    品之製造者。
前項未遂犯罰之。
第 1 項第 5 款所製物品，以贓物論，沒收之。